最高法院刑事判決　　　　　　　　　 111年度台上字第3048號
上　訴　人　沈君樺（原名沈君實）




上列上訴人因違反藥事法案件，不服智慧財產及商業法院中華民
國110年12月15日第二審判決（110年度刑智上訴字第21號，起訴
案號：臺灣桃園地方檢察署107年度偵字第10979號），提起上訴
，本院判決如下：
    主  文
上訴駁回。
    理  由
一、按刑事訴訟法第377 條規定，上訴於第三審法院，非以判決
    違背法令為理由，不得為之。是提起第三審上訴，應以原判
    決違背法令為理由，係屬法定要件。如果上訴理由書狀並未
    依據卷內訴訟資料，具體指摘原判決不適用何種法則或如何
    適用不當，或所指摘原判決違法情事，顯與法律規定得為第
    三審上訴理由之違法情形，不相適合時，均應認其上訴為違
    背法律上之程式，予以駁回。
二、本件原判決綜合全案證據資料，本於事實審法院採證認事之
    職權，認定上訴人沈君樺有如其所援引第一審事實欄所載之
    犯行，因而維持第一審依想像競合犯關係，從一重論處上訴
    人犯藥事法第83條第1 項之販賣偽藥（尚犯非法販賣侵害商
    標權之商品罪）2 罪刑之判決，駁回上訴人在第二審之上訴
    。原判決就採證、認事、用法及量刑，已詳為敘明其所憑之
    證據及認定之理由。對於上訴人於原審所辯各節，何以均不
    足以採取，亦於理由內詳加指駁。核原判決所為論斷說明，
    俱有卷內證據資料可資覆按，從形式上觀察，並無足以影響
    其判決結果之違法情形存在。
三、證據之取捨、證明力之判斷及事實之認定，俱屬事實審法院
    裁量判斷之職權，此項職權之行使，倘未違背客觀存在之經
    驗法則或論理法則，並已於理由內詳述其取捨證據之理由，
    自不得任意指為違法，而執為適法之第三審上訴理由。又認
    定事實所憑之證據（包括人的證據及物的證據），不問其為
    直接證據、間接證據或係情況證據，均得為補強證據，只要
    各該證據具有證據能力，並經合法調查，法院自可本於確信
    判斷（包括依各證據顯示之內容而為合理之推論）其證明力
    。而各證據間，就待證事實之存否，能彼此印證、互為補強
    ，並輔以經驗法則及論理法則之推論，而綜合判斷是否已達
    超越合理懷疑之確信程度，自屬適法。
(一)原判決（含援引第一審判決）主要係依憑：上訴人不利於己
    部分之供述（其為「動影DVD 」商店之實際負責人，分別販
    賣偽藥2 次給吳國治之事實）、證人吳國治之證述（向上訴
    人購買偽藥2 次之事實），佐以卷附之勘驗筆錄、刑案勘查
    照片、上訴人手寫紙條，並有扣案之仿冒犀利士藥錠等證據
    資料，因而認定上訴人前揭販賣偽藥之犯行。
(二)原判決援引第一審判決載敘：依第一審審理時勘驗筆錄所載
    ，吳國治進入動影DVD 店內後，主動向上訴人提出要約欲購
    買犀利士，上訴人隨即向吳國治確認，上次售出之藥物是否
    為犀利士，且向吳國治表示只剩下一顆犀利士，吃完就沒有
    ，吳國治便向上訴人表示，以後就改向其他店家購買犀利士
    ，上訴人轉而向吳國治表示，之後可以打電話確認有無再進
    貨，觀之交易過程，吳國治提出要約後，上訴人除應吳國治
    要約出售僅存之一顆犀利士，甚且進一步表示吳國治之後可
    向其確認犀利士有無再進貨，足認上訴人原已有販賣偽藥之
    犯罪故意，而應允吳國治之要約，而非遭吳國治設計構陷而
    販賣偽藥等旨。
(三)綜上，原判決所為論斷說明，係就各證據資料相互勾稽、互
    為補強而為之事實認定，並非僅以吳國治不利於上訴人之證
    述為唯一證據，與客觀存在之經驗法則及論理法則無違，且
    此項有關事實之認定，係屬原審採證認事職權行使之事項，
    自不得任意指為違法。上訴意旨主張其所持有之偽藥為供己
    使用，係遭吳國治構陷利誘而販賣，嗣後警方於案發現場亦
    未查獲其他偽藥等情，泛指原判決認定其有販賣偽藥之故意
    ，有採證認事違背證據法則、違反無罪推定原則之違法云云
    ，依上述說明，並非合法之第三審上訴理由。
四、關於刑之量定，事實審法院本有依個案具體情節裁量之權限
    ，倘科刑時係以行為人之責任為基礎，並審酌刑法第57條各
    款所列情狀，而其所量之刑及酌定之應執行刑，既未逾越法
    律所規定之範圍（即裁量權行使之外部性界限），亦無違反
    比例、公平及罪刑相當原則者（即裁量權行使之內部性界限
    ），即不得任意指為違法，資為第三審上訴之適法理由。
(一)原判決維持第一審判決就上訴人上開犯行所為量刑（分別處
    有期徒刑4月、3月，並定應執行有期徒刑5 月），已以行為
    人之責任為基礎，並援引第一審判決就刑法第57條各款所列
    情狀（包括上訴人販賣偽藥之數量、獲利均屬非鉅、犯後態
    度、動機、目的、手段、生活狀況、素行、教育智識程度及
    所生危害等一切情狀），予以審酌及說明，並基於限制加重
    原則，參酌上訴人犯罪類型、時間、罪質等，給予相當恤刑
    優惠，而合併定應執行有期徒刑5 月，所為量刑及酌定之應
    執行刑均未逾越法律規定之內部及外部界限，並無濫用裁量
    權而有違反公平、比例及罪刑相當原則之情形，尚無過重之
    情。
(二)上訴意旨比附援引情節不同而量處較輕刑度之他案相比較，
    泛指原判決量刑過重，有違公平、比例及罪刑相當原則，自
    非合法之第三審上訴理由。
五、依上所述，本件關於得上訴第三審之部分，其上訴違背法律
    上之程式，應予駁回。販賣偽藥部分之上訴，既從程序上予
    以駁回，則就與之有裁判上一罪關係，經第一審及原審均認
    有罪，屬不得上訴第三審之非法販賣侵害商標權之商品部分
    之上訴，自無從為實體上審判，亦應一併駁回。
據上論結，應依刑事訴訟法第395條前段，判決如主文。
中    華    民    國   111    年    8     月    3     日
                  刑事第六庭審判長法  官  李  英  勇  
                                  法  官  洪  兆  隆  
                                  法  官  楊  智  勝  
                                  法  官  吳  冠  霆  
                                  法  官  邱  忠  義  
本件正本證明與原本無異
                                  書記官
中    華    民    國   111    年    8     月    5     日